【裁判字號】    99,台抗,631
【裁判日期】    990812
【裁判案由】    聲請宣告破產
【裁判全文】
最高法院民事裁定              九十九年度台抗字第六三一號
再 抗告 人  大光建設股份有限公司
法定代理人  甲○○
代  理  人  黃福卿律師
上列再抗告人因聲請宣告破產事件，對於中華民國九十九年五月
二十六日台灣高等法院高雄分院裁定（九十九年度破抗更(一)字第
一號），提起再抗告，本院裁定如下：
    主  文
原裁定廢棄，應由台灣高等法院高雄分院更為裁定。
    理  由
按對於債務人為破產宣告之聲請，倘經法院裁定核准於前，嗣該
裁定遭抗告法院裁定廢棄並駁回聲請人之聲請確定者，即應認債
務人自始未受破產之宣告，其財產當然不屬於破產財團，不得經
由破產程序予以處理。又非依破產程序所成立之和解，如屬民法
上和解契約之性質，於當事人一方不履行時，他方當事人尚須取
得執行名義，始得依民事強制執行程序執行之，並無破產程序規
定之適用。本件原法院認定：再抗告人與第三人永翔特殊鋼股份
有限公司、……立富建設股份有限公司等九人（下稱永翔公司等
九人），以及永全產物股份有限公司、……黃晚智等五人（下稱
永全公司等五人）合計十五人，因其債權人吳劍秋等人之聲請，
經台灣高雄地方法院（下稱高雄地院）以七十九年度破字第二八
號裁定宣告破產後，除永全公司等五人經宣告破產確定外，再抗
告人部分已於民國九十一年七月十二日由原法院以九十一年度破
抗字第一號裁定將高雄地院上開裁定予以廢棄，並駁回破產之聲
請確定，應認其自始未受破產之宣告，其財產不得歸入破產財團
，當然不得經由破產程序予以處理；再抗告人及永翔公司等九人
（下稱再抗告人等十人）於九十一年八月九日（即駁回聲請宣告
再抗告人破產確定後）由其代理人李慶雄等律師，與永全公司等
五人之破產管理人楊四海等律師，及陳石城會計師等人（下稱破
產管理人）所成立之和解契約（下稱系爭和解契約），性質上非
為依破產法規定所成立之和解，而僅屬民法上之和解。再抗告人
依破產法第五條準用民事訴訟法第一百八十二條、第一百八十三
條之規定，聲請裁定准於民、刑訴訟案件確定前，停止將破產管
理人所保管其所有之財產予以分配，於法無據等情，因而維持高
雄地院所為駁回再抗告人聲請之裁定，駁回再抗告人之抗告，固
非無見；惟查再抗告人既自始未受破產之宣告，原對再抗告人所
實施之破產程序，解釋上即應當然停止（終止），而無待於再抗
告人之再為聲請，且原被選任為再抗告人之破產管理人楊四海等
律師及陳石城會計師等人，對再抗告人而言，亦已失其破產管理
人之身分，當然不得再處分屬於再抗告人之財產。苟系爭和解契
約所載：「……再抗告人等十人放棄其餘財產，將之歸屬破產財
團，由破產管理人分配予債權人……」等內容，及該破產管理人
確仍在處理再抗告人等十人之財產中等情，均屬實在，則再抗告
人以其非破產人，其財產不屬於破產財團，並已對公司監察人呂
隱臥提起偽造文書刑事告訴，暨對破產管理人等提起確認系爭和
解關係不存在之訴等為由，聲請准於該民、刑訴訟程序終結前，
停止將破產管理人所保管其所有之財產予以分配，是否純屬無稽
？縱再抗告人之聲請，無其所主張應依破產法第五條準用民事訴
訟法第一百八十二條、第一百八十三條規定之適用，然認定事實
，適用法律本屬法院之職權。於再抗告人已非破產人及原破產管
理人不得再處分其財產之情況下，是否不能本諸相同之法理或其
他相關規定再事予以審酌？原法院未詳為研求，遽為不利於再抗
告人之裁定，自欠允當，尚屬難昭折服。再抗告意旨，求予廢棄
原裁定，非無理由。
據上論結，本件再抗告為有理由。依破產法第五條，民事訴訟法
第四百九十五條之一第二項、第四百四十七條第一項、第四百七
十八條第二項，裁定如主文。
中    華    民    國  九十九  年    八    月   十二   日
                      最高法院民事第三庭
                          審判長法官  蘇  茂  秋
                                法官  李  慧  兒
                                法官  王  仁  貴
                                法官  張  宗  權
                                法官  陳  重  瑜
本件正本證明與原本無異
                                      書  記  官
中    華    民    國  九十九  年    八    月  二十四  日
                                                      K

司法院資訊處製作；財團法人民間司法改革基金會備份。
